【裁判字號】    90,訴,361
【裁判日期】    900418
【裁判案由】    恐嚇取財
【裁判全文】
臺灣臺中地方法院刑事判決                            九十年度訴字第三六一號
    公  訴  人  臺灣臺中地方法院檢察署檢察官
    被      告  甲○○
    選任辯護人  江來盛
右列被告因恐嚇取財等案件，經檢察官提起公訴（八十九年度偵字第一九二七九號）
，本院判決如左：
    主  文
甲○○以加害財產之事，恐嚇他人致生危害於安全，處拘役肆拾日，如易科罰金，以
佰元折算壹日；又意圖為自己不法之所有，以恐嚇使人將本人之物交付，未遂，處
有期徒刑肆月，如易科罰金，以佰元折算壹日。
    事  實
一、甲○○於民國八十九年十一月二十二日十六時三十分至四十分間（起訴書誤載為
    十九時許），至臺中縣沙鹿鎮○○里○○路信義巷一號「克昌超市」欲購買ＩＣ
    電話卡，該店負責人丙○○告知甲○○ＩＣ電話卡已售完，對於甲○○其後詢問
    之多項問題均未置理，甲○○因認丙○○態度不佳而心生不滿，當場以「幹你娘
    」等語辱罵丙○○（公然侮辱部分未據告訴），嗣離開該店後仍然心有未甘，遂
    基於恐嚇之犯意，於同日十七時許，在臺中縣大雅鄉某處，利用公用電話撥打丙○○使用之０四─0000000號電話，於丙○○接聽後，以「你有錢人哦，
    我要將你住的房子燒掉」等加害財產之事恐嚇丙○○，致丙○○心生畏懼，致生
    危害於其安全。甲○○復另行起意，意圖為自己不法之所有，先於同日撥打前述
    電話後約二十分鐘，撥打同一電話號碼給丙○○，對丙○○佯稱其係臺中縣警察
    局清水分局陳巡佐，丙○○經營之「克昌超市」附近住有一名通緝犯，現已遭該
    分局警員逮捕，惟該通緝犯在警察局內打行動電話要其子女明天去砸「克昌超市
    」，其會派二名便衣警員至「克昌超市」保護該店安全等語，復於翌日凌晨三時
    三十七分至五十五分間，在臺中縣不詳地點，以其所使用之000000000
    0號行動電話打電話給丙○○，佯稱其係通緝犯，已獲交保，保證金為新臺幣（
    下同）八萬元，要求丙○○支付四萬元，丙○○答稱沒有錢，甲○○即改要求丙○○支付三萬元，惟丙○○仍堅稱沒有那麼多錢，至多只有二、三千元，甲○○
    則以：「你若不付錢，要把你的小孩、孫子綁走」等語恐嚇丙○○，致丙○○心
    生畏懼，於同日十三時四十分許再接到甲○○冒充通緝犯打來之電話時，即表示
    同意交付一萬元予甲○○。甲○○即於臺中縣沙鹿鎮○○路與四平街口，以五百
    元車資，僱用不知情之車牌號碼九Ｐ─一六六號營業小客車駕駛乙○○，駕車前
    往上址「克昌超市」向丙○○收取一萬元，甲○○並再以行動電話聯絡丙○○，
    告以稍後將有車牌號碼末三碼為一六六之營業小客車至「克昌超市」，囑丙○○
    將一萬元交付該車司機，丙○○佯為允諾後，隨即報警，警員據報後至「克昌超
    市」埋伏。乙○○於同日十四時十五分許，駕駛車牌號碼九Ｐ─一六六號計程車
    至「克昌超市」門口時，為警員攔下，扣得甲○○繪製後交付乙○○之「克昌超
    市」位置圖一張，乙○○則帶同警員至臺中縣沙鹿鎮○○路與四平街口查獲甲○○，致甲○○未取得財物。
二、案經丙○○訴由臺中縣警察局清水分局報告臺灣臺中地方法院檢察署檢察官偵查
    起訴。
    理  由
一、訊之被告甲○○對於右揭時地以「你有錢人哦，我要把你住的房子燒掉」等加害
    財產之事恐嚇告訴人丙○○，致告訴人心生畏懼，致生危害於其安全之事實坦承
    不諱，核與告訴人於警訊及本院訊問時指訴之情節相符，足證被告之自白與事實
    相符。被告雖矢口否認有何恐嚇取財之犯行，辯稱：伊從未佯稱自己係臺中縣警
    察局清水分局陳巡佐，更未假冒通緝犯，出言恐嚇告訴人倘未代為支付保證金，
    即要將告訴人之兒孫綁走，告訴人係自願交付一萬元予伊云云。經查，告訴人於
    警訊、偵查中及本院訊問時均一致指稱：被告在八十九年十一月二十二日十六時
    三十分至四十分間，至伊經營之「克昌超市」內，因購買電話卡未果而心生不滿
    ，先以三字經罵伊，再打電話以伊是有錢人，要將伊居住之房子燒掉等語恐嚇伊
    ，致伊心生畏懼，嗣後伊之妻先於同日十七時許，接到一通自稱係臺中縣警察局
    清水分局巡佐打來之電話，稱伊經營之「克昌超市」一帶住有一位通緝犯，伊再
    於同日稍後接到自稱係臺中縣警察局清水分局陳巡佐之電話，稱通緝犯已經抓到
    ，現在該分局內，惟該通緝犯在警察局內打大哥大給其子女，並說明天要來砸「
    克昌超市」，自稱陳巡佐之人稱要派二個便衣警員到伊店內提供保護，嗣伊又於
    次日凌晨三時四十分許接到電話，對方稱已獲交保，保證金為八萬元，要伊出四
    萬元，伊說沒有錢，對方改要求伊支付三萬元，伊仍稱沒有那麼多錢，至多只有
    二、三千元，對方則以伊若不付錢，要將伊之小孩、孫子綁走等語，並揚言明天
    還會打電話進來，其後，伊又接到前述出言恐嚇之人所打電話，要求伊交付三萬
    元給計程車司機，伊稱沒有那麼多錢，惟會向別人借一萬元交付，最後於同日十
    四時十分許，伊再接到同一人所打來之電話，稱稍後會有一部車牌號碼末三碼為
    一六六之計程車至「克昌超市」，要伊將現金一萬元交付該計程車司機，伊佯為
    允諾後，隨即聯絡警員至「克昌超市」埋伏，伊確定打電話冒充陳巡佐及恐嚇伊
    代為支付保證金之人，即為八十九年十一月二十二日向伊購買電話卡之被告等語
    。另證人乙○○於警訊中及本院訊問時到庭證稱：伊以駕駛車牌號碼九Ｐ─一六
    六號營業小客車為業，於八十九年十一月二十三日，被告曾在臺中縣沙鹿鎮之巨
    業計程車總站，僱用伊駕車至上址「克昌超市」，要伊至該店取款一萬元後，開
    回原處把錢交予被告，被告並未告知伊「克昌超市」負責人交付款項予被告之原
    因。伊於同日十四時十五分許到達「克昌超市」時，為二名警員所攔下，伊向該
    二名警員表示係受人僱用至「克昌超市」取款，並載其二人至前述巨業計程車總
    站將被告逮捕等語，該證人所證述其駕駛營業小客車之車牌號碼末三碼為一六六
    ，另該車係於八十九年十一月二十三日十四時十五分許到達「克昌超市」等情，
    核與告訴人指稱其在前述日期十四時十分許接到被告之電話，告以將有車牌號碼
    末三碼為一六六之營業小客車至「克昌超市」取款等情，大致相符。再查，被告
    所使用之0000000000號行動電話，於八十九年十一月二十三日三時三
    十七分、三時三十九分、三時四十三分、三時五十五分及十四時十六分，共撥打
    五通電話予告訴人所使用之０四─0000000號電話，有遠傳電信股份有限
    公司通話紀錄影本一份附偵查卷內可稽，核與告訴人指稱被告係在八十九年十一
    月二十三日凌晨三時四十分許，以電話恐嚇告訴人若不代為支付保證金，將綁走
    告訴人之兒孫，及於同日十四時十分許以電話要求告訴人交款予車牌號碼末三碼
    為一六六號之營業小客車司機等節亦頗為符合，凡此均足徵告訴人之指訴，應係
    符合真實而堪以採信。參以被告與告訴人均不否認彼此於八十九年十一月二十二
    日在「克昌超市」因被告購買電話卡之事發生衝突前互不相識，則倘非被告以將
    實施不法惡害之事通知告訴人，致告訴人心生畏懼，告訴人豈有無故即願意交付
    陌生人一萬元之理？況本件被告係因告訴人報警始被查獲，益徵告訴人並非出於
    自願而交付財物予被告。是以綜合上情研判，被告應確曾以恐嚇使告訴人交付財
    物，其所辯告訴人係自願交付一萬元予伊，伊並無恐嚇取財之故意及犯行等語，
    顯係卸責之詞，不足採信。本件事證明確，被告犯行堪以認定。
二、核被告所為，係犯刑法第三百零五條之恐嚇致生危害於安全罪，及同法第三百四
    十六條第三項（起訴書誤載為第二項，應予更正）、第一項之恐嚇取財未遂罪。
    被告已出言恐嚇告訴人，然尚未自告訴人處取得財物即被查獲，為未遂犯，應依
    法減輕其刑。其所犯前述二罪，犯意各別，行為互殊，應予分論併罰。爰審酌被
    告無犯罪前科（見卷附臺灣臺中地方法院檢察署刑案資料查註紀錄表）、素行良
    好、僅因認告訴人經營生意之態度不佳即萌恐嚇並進而取財之犯罪動機、所為導
    致告訴人之身心遭受威脅、幸未造成告訴人財產之實際損失暨犯後坦承部分犯行
    之態度等一切情狀，就其所犯前述二罪分別量處如主文所示之刑。又被告行為後
    ，刑法第四十一條業於九十年一月十日修正公布，同年月十二日生效，修正後刑
    法第四十一條第一項前段規定「犯最重本刑為五年以下有期徒刑以下之刑之罪，
  而受六個月以下有期徒刑或拘役之宣告，因身體、教育、職業、家庭之關係或其
    他正當事由，執行顯有困難者，得以一元以上三元以下折算一日，易科罰金。」
    ，修正前刑法第四十一條規定「犯最重本刑為三年以下有期徒刑以下之刑之罪，
    而受六個月以下有期徒刑或拘役之宣告，因身體、教育、職業、家庭之關係，執
    行顯有困難者，得以一元以上三元以下折算一日，易科罰金。」比較新舊法結果
    ，以新法較有利於行為人，本件自應適用裁判時之法律即修正後刑法第四十一條
    第一項前段之規定，就前述所宣告之刑分別諭知易科罰金之折算標準。扣案之路
    線圖一張雖係被告所有，惟並非被告犯本件恐嚇致生危害於安全及恐嚇取財罪所
    用之物，爰不為沒收之諭知，附此敘明。
據上論斷，應依刑事訴訟法第二百九十九條第一項前段，刑法第二條第一項前段、第
三百零五條、第三百四十六條第三項、第一項、第二十六條前段、修正後刑法第四十
一條第一項前段，罰金罰鍰提高標準條例第一條前段、第二條，判決如主文。
中      華      民      國      九十      年      四      月    十八    日
                                    臺灣臺中地方法院刑事第一庭
                          法  官  鍾  啟  煒
右正本證明與原本無異。
如不服本判決，應於送達後十日內向本院提出上訴狀 （須附繕本） ，上訴於台灣高
等法院台中分院。
                                        書記官
中      華      民      國      九十      年      四      月    二十    日
附錄本件論罪科刑法條全文
刑法第三百零五條：
以加害生命、身體、自由、名譽、財產之事恐嚇他人，致生危害於安全者，處二年以
下有期徒刑、拘役或三百元以下罰金。
刑法第三百四十六條第三項、第一項：
意圖為自己或第三人不法之所有，以恐嚇使人將本人或第三人之物交付者，處六月以
上五年以下有期徒刑，得併科一千元以下罰金。
以前項方法得財產上不法之利益，或使第三人得之者，亦同。
前二項之未遂犯罰之。


司法院資訊處製作；財團法人民間司法改革基金會備份。
